【裁判字號】    98,上訴,559
【裁判日期】    980527
【裁判案由】    毒品危害防制條例
【裁判全文】
臺灣高等法院臺南分院刑事判決         98年度上訴字第559號
上  訴  人  臺灣雲林地方法院檢察署檢察官
被      告  甲○○
上列上訴人因被告違反毒品危害防制條例案件，不服臺灣雲林地
方法院98年度訴字第327號中華民國98年4月14日第一審判決（起
訴案號：臺灣雲林地方法院檢察署98年度偵字第308號），提起
上訴，本院判決如下：
    主  文
原判決撤銷，發回臺灣雲林地方法院。
    理  由
一、公訴意旨略以：被告甲○○前因2次施用毒品案件，經觀察
    、勒戒執行完畢，均認無繼續施用毒品之傾向，予以釋放，
    並由臺灣雲林地方法院檢察署檢察官於民國89年8月3日及92
    年3月28日，以89年度毒偵緝字第86號、92年度毒偵緝字第
    22號不起訴處分確定。詎仍不知悔改，復基於施用第一、二
    級毒品之犯意，於98年1月15日為警採尿時起回溯72及96小
    時內之某時，在不詳地點，以不詳方式，施用第一級毒品海
    洛因及第二級毒品甲基安非他命，嗣於98年1月15日14時許
    ，為警經其同意帶回警局採其尿液送驗結果呈嗎啡及甲基安
    非他命陽性反應，因認被告涉犯毒品危害防制條例第10條第
    1項、第2項之施用第一級、第二級毒品罪等語。
二、按施用第一、二級毒品為犯罪行為，毒品危害防制條例第十
    條定有處罰明文。故施用第一、二級毒品者，依前揭規定本
    應科以刑罰。惟基於刑事政策，對合於一定條件之施用者，
    則依同條例第二十條、第二十三條之規定，施以觀察、勒戒
    及強制戒治之保安處分。又毒品危害防制條例於九十二年七
    月九日修正公布，自九十三年一月九日施行，其中第二十條
    、第二十三條將施用毒品之刑事處遇程序，區分為「初犯」
    及「五年內再犯」、「五年後再犯」。依其立法理由之說明
    ：「初犯」，經觀察、勒戒或強制戒治後，應為不起訴處分
    或不付審理之裁定；經觀察、勒戒或強制戒治執行完畢釋放
    後，「五年內再犯」者，因其再犯率甚高，原實施之觀察、
    勒戒及強制戒治既已無法收其實效，爰依法追訴或裁定交付
    審理。至於經觀察、勒戒或強制戒治執行完畢釋放後，「五
    年後再犯」者，前所實施之觀察、勒戒或強制戒治已足以遮
    斷其施用毒品之毒癮，為期自新及協助其斷除毒癮，仍適用
    「初犯」規定，先經觀察、勒戒或強制戒治之程序。從而依
    修正後之規定，僅限於「初犯」及「五年後再犯」二種情形
    ，始應先經觀察、勒戒或強制戒治程序。倘被告於五年內已
    再犯，經依法追訴處罰，縱其第三次（或第三次以上）再度
    施用毒品之時間，在初犯經觀察、勒戒或強制戒治執行完畢
    釋放五年以後，已不合於「五年後再犯」之規定，且因已於
    「五年內再犯」，顯見其再犯率甚高，原實施觀察、勒戒或
    強制戒治，已無法收其實效，自無再經觀察、勒戒及強制戒
    治之必要，應由檢察官逕行起訴，始符該法修正之本旨（最
    高法院九十七年度第五次刑事庭會議決議意旨參照）。
三、經查：被告前因施用毒品案件，經原審法院裁定送勒戒處所
    觀察、勒戒後，認無繼續施用毒品之傾向，業經臺灣雲林地
    方法院檢察署檢察官於89年8月3日，以89年度毒偵緝字第86
    號為不起訴處分確定；繼因施用毒品案件，經原審法院裁定
    送勒戒處所觀察、勒戒後，認無繼續施用毒品之傾向，於92
    年3月27日釋放，並經臺灣雲林地方法院檢察署檢察官於92
    年3月28日，以92年度毒偵緝字第22號為不起訴處分確定，
    此有臺灣高等法院被告前案紀錄表、在監在押全國紀錄表、
    施用毒品案件紀錄表各1份在卷可稽。詎被告復基於施用第
    一、二級毒品之犯意，於98年1月15日為警採尿時起回溯72
    及96 小時內之某時，在不詳地點，以不詳方式，施用第一
    級毒品海洛因及第二級毒品甲基安非他命，距離前次施用毒
    品經觀察、勒戒執行完畢釋放即92年3月27日，已逾5年，形
    式上雖不合於「五年後再犯」之規定，然依前揭最高法院決
    議意旨，被告因前已於「五年內再犯」，顯見其再犯率甚高
    ，原實施觀察、勒戒或強制戒治，未能遮斷其毒癮，已無法
    收其實效，即應依毒品危害防制條例第10條處罰，是以本件
    被告被訴施用毒品之犯行即與毒品危害防制條例第20條第3
    項所定「五年後再犯」之要件有別，自無再經觀察、勒戒及
    強制戒治之必要，應由檢察官逕行追訴。
四、原審疏未詳酌上情，遽認本件檢察官起訴被告施用第一級毒
    品之時間為98年1月15日為警採尿時起回溯72小時內某時，
    施用第二級毒品之時間為98年1月15日為警採尿時點回溯96
    小時內某時，距離前次施用毒品經觀察、勒戒執行完畢釋放
    即92年3月27日，已逾5 年，應依毒品危害防制條例第20條
    第3項、第1項規定，由檢察官聲請法院裁定令被告入勒戒處
    所觀察、勒戒，始為適法，因而諭知公訴不受理之判決，於
    法即有未合。檢察官上訴指摘原判決不當，為有理由，為維
    護被告之審級利益，爰將原判決撤銷，發回原法院更為審理
    ，並不經言詞辯論為之。
五、據上論斷，應依刑事訴訟法第369條第1項但書、第372條，
    判決如主文。
中    華    民    國    98    年    5     月    27    日
                  刑事第四庭    審判長法  官  吳志誠
                                      法  官  高明發
                                      法  官  羅心芳
以上正本證明與原本無異。
施用第一級毒品部分如不服本判決，應於收受送達後10日內向本
院提出上訴書狀，其未敘述上訴理由者，並得於提起上訴後10日
內向本院補提理由書（均須按他造當事人之人數附繕本）「切勿
逕送上級法院」。
施用第二級毒品部分不得上訴。
                                      書記官  蔡振豐
中    華    民    國    98    年    5     月    27    日


司法院資訊處製作；財團法人民間司法改革基金會備份。
